【裁判字號】    96,重訴,467
【裁判日期】    970731
【裁判案由】    侵權行為損害賠償
【裁判全文】
臺灣板橋地方法院民事判決             96年度重訴字第467號
原      告  乙○○
兼      上
法定代理人  甲○○
訴訟代理人  賴玉梅律師
            周福珊律師
            王嘉斌律師
被      告  丙○○
                        號
訴訟代理人  吳宜財律師
上列當事人間請求侵權行為損害賠償事件，經本院於民國97年7
月15日言詞辯論終結，判決如下：
    主  文
被告應給付原告乙○○新台幣玖佰貳拾伍萬玖仟玖佰捌拾玖元，
及民國九十六年二月四日起至清償日止，按年息百分之五計算之
利息。
被告應給付原告甲○○新台幣貳佰萬元，及民國九十六年二月四
日起至清償日止，按年息百分之五計算之利息。訴訟費用由被告
負擔。
原告其餘之訴駁回。
訴訟費用由被告負擔十分之六；餘由原告乙○○負擔。
本判決第一項於原告乙○○、甲○○依序以新台幣玖拾萬元、貳
拾萬元供擔保後得假執行，但被告以新台幣玖佰貳拾伍萬玖仟玖
佰捌拾玖元、貳佰萬元為原告乙○○、甲○○供擔保後，得免為
假執行。
原告其餘假執行之聲請駁回。
    事實及理由
一、原告起訴主張：
(一)被告於民國 (下同)94 年10月22日上午7時44分許，駕駛車號
  ITD-806號重型機車，沿臺北縣樹林市○○路○段由鶯歌往樹林
  方向行駛，行經樹林市○○路○段203之1號前，適有同向原告
  乙○○靠路邊行走在前，被告應注意車前狀況，隨時採取必要
  之安全措施，依當時情形，並無不能注意之情事，竟疏未注意
  車前狀況，致其所駕機車滑倒，撞擊違規跨停在右側人行道上
  車號1370-DZ號休旅車及因該休旅車阻擋而繞行慢車道上之行
  人原告乙○○，致原告乙○○因之倒地，受有枕骨骨折併軟組
  織水腫、左側額葉顳葉挫傷性顱內出血併硬腦膜下出血、右側
  額葉顳葉挫傷性顱內出血併硬腦膜下出血、嚴重腦水腫、多處
  擦傷等傷等，迄今仍呈植物人狀態，經台灣省台北縣區車輛行
  車事故鑑定委員會、臺灣省車輛行車事故覆議鑑定委員會，認
  定被告未注意車前狀況為肇事主因，爰依據侵權行為法則，請
  求被告給付原告如訴之聲明，請求金額計算如下：
1.醫療費用：
  共計新臺幣（下同）94,483元，提出長庚醫院、振興復健醫學
  中心、臺北縣立醫院醫療費用收據影本5紙為證。
2.喪失勞動能力損失：
  原告乙○○為報社辦事處主任，負責派報業務，每派1份報紙
  ，每月利潤為30元，依94年10月之派報量，每月約為1,900份
  ，則其利潤為57,000元，且派報業務者，另有宣傳單、海報之
  夾報業務，每月夾報數量約為10萬份，每份利潤為0.25元，則
  夾報利潤為25,000元，原告乙○○每月收入約為82,000元，1
  年收入為984,000元，依勞動基準法規定之退休年齡為60歲，
  原告乙○○48歲，尚有12年退休，原告乙○○已成植物人，完
  全喪失勞動能力，依霍夫曼計算式扣除中間利息後為9,436,
  669元（計算式：984,000÷1,000,000×9,590,111＝9,436,
  669）。
3.看護費：
  發生車禍後，自94年11月18日即雇請本國看護迄95年6月13日
  共計419,700元，且自95年6月1日起雇請外籍看護，每月20,
  000元（基本薪資15,840元，原告乙○○為植物人，外籍看護
  假日須加班，加班費為2,112元，另就業安定基金2,000元，健
  保費770元，計20,722元，爰以20,000元計算），依內政部93
  年臺灣省簡易生命表，原告乙○○尚有平均餘命27.98年，以
  27年計算，依霍夫曼計算式扣除中間利息為4,170,949元（
  20,000×12÷1,000,000×17,378,953＝4,170,949），合計看
  護費為4,590,649元（419,700＋4,170,949＝4,590,649）
4.精神慰撫金：
  原告乙○○年僅48歲，學識及人生閱歷趨於成熟穩定，正可將
  所學貢獻社會，遭此一變故，美滿之家庭生活亦頓成泡影，並
  累及家人，請求300萬元；原告甲○○為原告乙○○之配偶，
  此種親密關係所生之身分法益被侵害，其精神上感受莫大痛苦
  ，請求200萬元。
(二)聲明：被告應給付原告乙○○1,712萬1,801元、原告甲○○
  200萬元及均自起訴狀繕本送達之翌日起至清償日止，按年息
  5%計算之利息。願供擔保，請准宣告假執行。
二、被告抗辯：
(一)被告騎機車撞到張佳仁停放路旁之客貨車輛後自己滑倒，人車
  倒地，撞到自己的鼻樑暈倒，過一會兒自己爬起來，伊並未撞
  到任何人，醒來時現場亦無人在場，對乙○○何以受傷一節毫
  無所悉，且證人曹秋香於刑事庭所繪製之現場圖二次，前後不
  符，對於機車型號、安全帽、夾克所述均不相符，而證人張裕
  昌證述未見到原告身上有血跡，核與曹秋香之證述情節不同，
  而原告甲○○稱乙○○係騎乘機車上下班，且案發當時滿身酒
  味，乙○○跌倒之地點與被告騎機車跌倒之地點相距約2、30
  公尺、乙○○所受傷害可能係自行騎乘機車跌倒所致，且乙○○所受傷害與被告所騎乘之機車之車損並無相符之處，本件之
  證人、現場圖、現場照片均無積極證據證明原告乙○○所受之
  傷害係被告之機車撞擊所致。另原告請求勞動能力減損部分，
  並未證明原告乙○○之每月薪資為82,000元，否認原證8之形
  式及實質真正，就看護費部分，如原告乙○○早已呈現植物人
  之狀態，即再醫院時即應聘請外籍看護，而非以每日2,000元
  計算，花費過高，且外籍看護應以最低薪資15,840元計算，原
  告請求精神慰撫金均屬過高。
(二)聲明：原告之訴及假執行之聲請均駁回。如受不利判決，願供
  擔保請准免為假執行。
三、得心證之理由：
    原告主張被告前揭過失重傷害之侵權行為致原告乙○○重傷
    ，達於完全喪失工作能力之情形，原告甲○○為乙○○之配
    偶，原告乙○○、甲○○爰依侵權行為法則請求被告負損害
    賠償如訴之聲明，然為被告所否認，並以前詞置辯，因此，
    本件首應審究之爭點為(一)被告是否有過失傷害之侵權行為？
    (二)原告得請求之損害賠償金額各為何？茲分述如下：
(一)按刑事訴訟判決所認定之事實，固非當然有拘束民事訴訟判決
  之效力，但民事法院調查刑事訴訟原有之證據，而斟酌其結果
  以判斷事實之真偽，並於判決內記明其得心證之理由，即非法
  所不許（參照最高法院67年台上字第2674號及49年台上字第
  929號判例）。本院自得調查刑事訴訟中原有之證據，斟酌其
  結果以判斷其事實。被告丙○○於刑事庭審理時對於上揭時
  地發生車禍，且臺北縣樹林市○○路○段203之1號前，車號
  1370-DZ號客貨車旁掉落之假牙、方向燈均為其車禍後所掉落
  之事實固供承不諱，惟矢口否認有過失傷害乙○○之犯行，辯
  稱：騎機車撞到張佳仁停放路旁之客貨車輛後自己滑倒，人車
  倒地，撞到自己的鼻樑暈倒，過一會兒自己爬起來，伊並未撞
  到任何人，醒來時現場亦無人在場，對乙○○何以受傷一節毫
  無所悉云云，然查：
1.證人即目擊路人張玉汝於96年1月17日刑事庭第一審結證稱：
  「九十四年十月二十二日上午，伊沒有看到車禍撞到的那一剎
  那，伊是看到車禍發生後的情形，因為伊家裡的對面就是山佳
  派出所，所以伊就走路去警察局報警，伊沒有看到是誰撞誰，
  但是伊看到機車倒下去，前輪附近有很多血，一個戴安全帽的
  男子抱著沒有戴安全帽的受傷男子坐在山佳診所的騎樓門口。
  戴安全帽的人沒有受傷，沒有戴安全帽的人頭部有流血，流很
  多血，伊不敢走近去看，現場有倒地的機車，伊沒有看到機車
  號碼，但是伊記得是一個類似舊式的野狼機車，輪子大大的，
  機車的後方有一個鐵架，當時沒有載東西。現場機車就像偵卷
  六十三頁上面照片所示，機車輪胎大大的。伊想伊有報警了，
  且伊看肇事者沒有逃離現場的意思，伊就沒有去記機車號碼。
  機車平行倒在白色廂型車《指張佳仁之客貨車》的旁邊。戴安
  全帽的人坐著，他的臉對著受傷的人的背部，並抱住他，受傷
  的人頭低低的，受傷的人頭有流血。伊當時看到他們二人抱住
  的地方，離倒地機車沒有多遠，就是在廂型車的前面一點點而
  已。戴安全帽的人是穿何種衣服，因伊是在對面，不是看的很
  清楚，戴安全帽的人是穿深暗色系、長袖的，但是伊只有看一
  眼而已，沒有很仔細看他穿什麼衣服。那部機車沒有腳踏墊，
  就是舊式的要跨坐的。安全帽的樣式是暗色的」等語（刑事第
  一審卷頁30至33）；於97年5 月28日刑事庭第二審證稱：「九
  十四年十月二十二日上午七時四十四分左右，伊走在馬路上要
  去坐火車，因看到車禍，伊才去報警，伊當時看到的是車禍已
  經發生了，一個戴安全帽的人坐在地上扶著一個人，被扶的那
  個人頭上流很多血，伊看到後就跑到警察局，地點是在山佳診
  所門口，伊看到的位置距離機車、受傷的人沒多遠，約一個馬
  路的寬度；他車子倒在旁邊，只是把人扶到騎樓。戴安全帽的
  人，安全帽是半罩式，顏色不記得，沒看到戴安全帽的人及被
  害人的臉。九十四年十一月一日在樹林分局訪談記錄表上記載
  『有戴安全帽，顏色我不知道』（偵卷頁34）等內容，伊當時
  有這樣講沒錯，但顏色是暗色的，是黑色或藍色伊不確定。伊
  在刑事第一審有供稱說是暗色，伊無法確定，因安全帽顏色有
  黑色或藍色」等語（刑事庭第二審卷頁105 106 頁）。證人張
  玉汝前後供述情節大致相符，雖對該男子所戴安全帽顏色之供
  述容有歧異，然按告訴人、證人之陳述有部分前後不符，或相
  互間有所歧異時，究竟何者為可採，法院仍得本其自由心證予
  以斟酌，非謂一有不符或矛盾，即應認其全部均為不可採信；
  尤其關於行為動機、手段及結果等之細節方面，告訴人之指陳
  ，難免故予誇大，證人之證言，有時亦有予渲染之可能；然其
  基本事實之陳述，若果與真實性無礙時，則仍非不得予以採信
  （最高法院74年台上字第1599號判例意旨）。查證人張玉汝關
  於案發現場發生車禍，有一戴安全帽男子抱著傷者，且現場有
  機車倒地，及對倒地機車之式樣等節，前後指訴既屬一致，復
  與其他證據資料相符（詳後(二)所述），且本案事發迄刑事第一
  審及刑事庭第二審審理時已逾一年三月及二年以上，而人之記
  憶常因時間經過而模糊，尚難期證人就當下未即注意之短暫印
  象，為完整無誤之陳述，稽之證人於本案案發後未久即至警局
  製作上揭談話筆錄，記憶自較其後之證述為清晰，自應以證人
  九十四年十一月一日在樹林分局訪談記錄表所證述不知安全帽
  顏色等情為可採。殊不得僅因證人就有關安全帽之顏色前後供
  證非一，遽認全盤不足採，進而為有利被告之認定。
2.證人即另一目擊路人吳美華於刑事第一審結證稱：「伊沒有看
  到車禍，伊看到二個人，一個人頭上有血，他本來是斜躺靠在
  一部車子的後方，一個人頭上戴像工地那種白色安全帽把他扶
  起來，伊騎機車回來經過，伊看到伊同學曹秋香在對面叫伊，
  伊就進去伊家裡打一一○報案，伊報案完之後，走出來，伊看
  到頭戴白色安全帽的人扶著頭流血受傷的人往門牌號碼比較少
  的地方要走，他們二人原本是在二○三號到二○五號（指樹林
  市○○路○段）的地方，伊叫他們不要走，伊告訴他們伊已經
  打一一○了，救護車馬上就會來。但是他們二人還是站起來扶
  著走，伊就不管回家了，因為伊已經盡到責任了。伊看到的時
  候，他們是剛開始從二○三號往二○一號的地方走，伊後來就
  不管他們了。在庭之丙○○（當庭指認）即是當日伊看到二人
  中之一人，丙○○當日穿著就是法庭上的外套，裡面穿著橫條
  紋的襯衫。伊看到該二人的時候，他們二人離機車沒有多遠，
  就在機車旁邊而已。大約一、兩步路約五十公分到一公尺而已
  。機車像野狼一二五油箱的那樣，類似偵卷六十二頁下方機車
  油箱在前面的機車。伊看到他們二人抱在一起，就是頭戴安全
  帽的人抱住比較瘦小沒有戴安全帽的人。他們二人離開的時候
  ，伊是先看到他們二人扶著，後來一個人牽著機車，另外那個
  人頭低低著向前走，有點站不穩的感覺。伊所看到的安全帽就
  是如偵卷六十二頁所示之白色安全帽，且伊很確定丙○○就是
  當場戴安全帽之人，就是當時二人中之一人」等語（刑事第一
  審卷頁391 至396） 。徵諸證人吳美華與張玉汝互不相識，而
  吳美華之證述內容，除與證人張玉汝所證相合，且由二證人前
  後時間所供情節，已得窺諸事發全貌，尤其證人吳美華對被告
  當時所戴安全帽之顏色尚清楚證明為白色，此與被告供述及卷
  附照片所示完全相同（偵卷頁62），亦證張玉汝所證案發現場
  戴安全帽之男人確為被告無訛，自不得以證人張玉汝證述之小
  異（安全帽之顏色）而駁其大同，遽認其證詞全不可採，是被
  告及其辯護人相關質疑，均難採酌。再就機車之外觀觀察，被
  告丙○○之機車係跨坐式、且油箱在前方之舊式機車，核與證
  人張玉汝、吳美華所證內容相符。而肇事現場掉落之方向燈，
  經比對確為被告丙○○之機車所掉落；肇事現場拾獲之假牙，
  被告丙○○亦直承為其所有，均有現場及比對之照片在卷可按
  （偵卷五六至六九頁）。故被害人所受之傷害，肇因於被告丙○○駕駛之機車所撞及，堪可認定。
3.雖證人即救護車之醫護人員張裕昌、楊宏麟於刑事第一審證稱
  ：「救護紀錄表上所載『樹林市○○路○段七四號』是勤務中
  心給的地點，到達現場來回搜尋後才在門牌較大的地方找到傷
  者，距離肇事現場（即三段二○三號）約二、三十公尺，傷者
  是躺在騎樓裡面，無明顯外傷，原本認為是路倒、酒醉」等語
  ，並有臺北縣政府消防局救護紀錄表在卷（刑事第一審卷頁79
  至84、440至444、421）。然查：
(1)證人即路人亦為被害人乙○○之報社同事陳曹秋香於刑事第一
  審結證稱：「九十四年十月二十二日上午送完報紙約八點多，
  伊那時送報紙剛好回來，在樹林市○○路○段二○三之一號前
  ，看到被害人倒在地上有流血。後來被害人扶著一輛自用車爬
  起來，走路不穩，伊跟被害人說『你不要一直走，不然會跌倒
  』。伊當時有問被害人你要去哪裡，被害人回答說『伊要回家
  』；伊和被害人一起走，走到中山路三段一七五號前被害人又
  暈倒了，倒在地上；車號是一個五、六十歲的男士記下來交給
  伊的。伊當時有看到機車倒在大約二○三號前面那邊。伊也有
  看到一個機車騎士在那邊，伊看到他將倒下機車牽起來，並發
  動機車往前騎走。機車騎士臉有流血。大約是過了三、四分鐘
  ，伊看到機車騎士牽機車並把機車騎走。那個五、六十歲的男
  子，看伊在顧伊老闆（指被害人），他說車號很重要要記下來
  ，他並交給伊字條上面已經寫好車號了。伊有看到機車騎士倒
  在地上。伊過了馬路從雙號到單號那邊之後，機車騎士才爬起
  來」等語（刑事第一審卷頁35至），證人即陳曹秋香之胞兄曹
  勝雄於刑事第一審結證稱：「伊不知道車禍的情形，是伊胞妹
  陳曹秋香告訴伊，伊後來有到車禍現場臺北縣樹林市○○路○
  段二○三號，到了現場沒有看到人和車，看到兩灘血，伊往門
  牌號碼少的方向走，在一百七十五號騎樓下才看到被害人，伊
  看到被害人躺在地上，他的鼻孔流血，嘴角也有流血。伊叫他
  都沒有反應，伊看到他沒有兩分鐘，救護車就來了，之後伊才
  打電話叫被害人的太太去樹林的仁愛醫院」等語（刑事第一審
  卷頁398至399），證人陳曹秋香並當庭繪製被告丙○○機車倒
  地位置、被害人倒地位置、同案被告張佳仁之客貨車、車頭朝
  山佳診所之休旅車之所在位置，依證人陳曹秋香所證述之情節
  及所繪之現場圖（刑事第一審卷頁49、50），再核以警員所拍
  攝之車禍現場照片（偵卷頁53至57），可知被告丙○○之機車
  倒在被告張佳仁客貨車左車頭前方，被害人係自車頭朝山佳診
  所之休旅車右後方爬起，此時被告丙○○、其所騎乘之機車及
  被害人，均在樹林市○○路○段二○三之一號車禍現場前方，
  被害人並與陳曹秋香向前步行，至中山路三段一七五號前又暈
  倒。故被害人在救護車前來時，並非在被告丙○○肇事時之地
  點，即可理解。另證人陳曹秋香在臺北縣政府警察局樹林分局
  道路交通事故訪談紀錄表（偵卷頁31）中及刑事第一審中所述
  ，其取得被告所騎乘機車之車號，雖來源不一致，但其手中確
  握有之被告丙○○車牌號碼之字據並無二致。
(2)又被害人由救護車之救護人員送至臺北縣樹林市仁愛醫院時，
  腦部斷層檢查發現蜘蛛網膜下腔出血及硬腦膜下出血，轉送財
  團法人長庚紀念醫院（以下稱長庚醫院），診斷之傷勢為左側
  額顳頂葉區大片硬腦膜下出血、左側額顳葉挫傷性出血、右側
  額葉硬腦膜下、腦水腫等傷害，依病患當時所受傷勢評估，其
  受傷原因可能為撞擊所致等情，分別有仁愛醫院九十六年三月
  二十六日仁字第九六○五九號函、長庚醫院九十六年三月二十
  一日（九六）長庚院法字第二四○號函及所附病歷及護理資料
  、診斷證明書在卷可按（刑事第一審卷頁414至421，98至386
  頁）。
(3)綜上，雖救護車之救護人員張裕昌、楊宏麟於急救送上救護車
  時，被害人未見明顯外傷，但由仁愛醫院及長庚醫院之病歷資
  料即可得知，被害人所受之傷害多為硬腦膜下之傷勢，尚需經
  腦部斷層檢查，始可得知，且被害人受傷原因可能為撞擊所致
  ，復經長庚醫院函復明確，實難僅因被害人身體無明顯外傷，
  而認非肇因於車禍，故被害人雖無明顯外傷，尚不足使本院對
  被告丙○○為有利之認定。
4.此外，復有被告車禍當天所穿著之外套照片七幀（刑事第一審
  卷頁406至413）、道路交通事故調查報告表(一)(二)、臺北縣政府
  警察局樹林分局道路交通事故訪談紀錄表、車禍現場、車損、
  被告及被害人受傷照片四十幀，及長庚醫院診斷證明書二紙、
  財團法人振興復建醫學中心診斷證明書一紙附卷可稽（偵卷頁
  47、48、31至34、53至69、71至73、27、28、93）。又被害人
  乙○○嗣並經臺灣板橋地方法院宣告為禁治產人等情，亦有鑑
  定人亞東醫院和平醫院鄭懿之醫師之證述及出具之精神鑑定報
  告書、臺灣板橋地方法院95年度禁字第195號裁定存卷可按（
  影印卷外放）。
5.按駕駛人應注意車前狀況，並隨時取必要之安全措施，道路交
  通安全規則第九十四條第三項定有明文，此為被告應注意之事
  項，查此次車禍發生時，日間自然光線，路面為平坦柏油道路
  ，有前開道路交通事故調查報告表各項記載足供參考，且依其
  狀況，又非不能注意，竟疏不注意，以致肇事，導致被害人受
  有重傷，其就車禍之發生為有過失至明，其過失行為與被害人
  之受傷間有相當因果關係。又被告丙○○就本件車禍之發生確
  有過失乙節，經送臺灣省臺北縣區車輛行車事故鑑定委員會鑑
  定肇事責任，並送覆議，亦同此認定，有臺灣省車輛行車事故
  覆議鑑定委員會95年3月16日北鑑字第950200079號函暨鑑定意
  見書在卷可參（偵卷頁43、44）。
6.綜上所述，被告所辯，不足採信，本件事證明確，被告過失重
  傷害之侵權行為，洵堪認定。
(二)原告乙○○、甲○○各得請求之金額各為何？
1.醫療費部份：
  原告乙○○請求醫療費支出共計94,483元，提出長庚醫院、振
  興復健醫學中心、臺北縣立醫院醫療費用收據影本5紙為證，
  且為被告所不爭，應予准許。
2.看護費部分：
(1)原告乙○○本件事故受有枕骨骨折併軟組織水腫、左側額葉顳
  葉挫傷性顱內出血併硬腦膜下出血、右側額葉顳葉挫傷性顱內
  出血併硬腦膜下出血、嚴重腦水腫、多處擦傷等傷害，雖經送
  醫救治迄今因外傷性腦創傷合併腦水，目前意識呈現喪失狀態
  、無法說話、雙側肢體癱瘓及萎縮、日常生活完全由外籍看護
  照料，終日臥床、有氣切、賴鼻胃管灌食、大小便失禁、意識
  呈深度嗜睡，語言能力與肢體語言溝通能力均喪失，臨床診斷
  為「植物人」，其日後正常生活照顧必須全部仰賴他人，精神
  狀態顯然已達「心神喪失」之程度，無自理個人事務之能力，
  並於95年8月16日經本院以95年度禁字第195號民事裁定宣告禁
  治產在案。原告乙○○自車禍受傷後，需要他人終身看護應，
  原告請求終身之看護費，應屬有據。
(2)原告發生本件車禍後，於94年11月18日轉入普通病房，即日雇
  請本國看護至95年5月31日止，以上合計為196天，以每日看護
  費2000元計算，合計本國看護費為392,000元，原告請求本國
  看護費以392,000元部分，為有理由，逾此部份，應予駁回。
  至於原告已於95年6月1日聘請外籍看護，自無必要再重複請求
  自95年6月1日至95年6月13日之本國看護費用，此部份請求，
  應予駁回。另被告抗辯原告自受傷時起即已呈現植物人之狀態
  ，於醫院就醫期間即得聘僱外籍看護云云，然查，我國申請外
  籍看護需經由醫師開具診斷證明書，並經相關主管機關許可，
  再等候名額，始得聘請外籍看護，申請期間耗時費日，自不可
  能於原告乙○○於醫院就診期間即聘請外籍看護，此部份抗辯
  委無可取。
(3)原告且自95年6月1日起雇請外籍看護，以基本薪資15,840元，
  加計加班費為2,112元，及就業安定基金2,000元，健保費770
  元，計20,722元，原告以每月看護費2萬元計算，尚屬合理，
  依內政部93年臺灣省簡易生命表，原告乙○○為46年10月4日
  出生，於本件車禍發生時年僅48歲，尚有平均餘命27.98年，
  自95年6月1日起至123年5月25日（95年6月1日+27年11月又24
  日=123年5月25日），尚餘為27年11月又24日，合計約27.98年
  ，以每年支出看護費為240,000元（20,000x12=240,000），原
  告一次請求被告連帶給付，自應扣除中間利息，爰依霍夫曼計
  算法扣除中間利息，27年之霍夫曼賠償係數為17.00000000，
  ，28年之霍夫曼係數為17,380,448,369，原告乙○○得請求之
  看護費為4,271,033 元（計算式為：年別5%複式霍夫曼計算法
  （第一年不扣除中間利息），其計算式為：[240000*17.00000
  000 （此為應受扶養27年之霍夫曼係數）+240000*0.98* （
  17.00000000-00.00000000）]=4,271,033（小數點以下四捨五
  入），原告乙○○得請求看護費4,663,033 元（392,000+4,
  271,033= 4,663,033），原告僅請求4,590,649 元，為有理由
  。被告抗辯就業安定基金、加班費、健保費均不得列入看護費
  用云云，然查，原告乙○○已呈植物人狀態，即需外籍看護不
  分平日、假日、日夜照顧，因此，原告請求加班費計算入看護
  費，應屬合理，又安定基金及健保費，依法均由雇主負擔，自
  應為看護費支出之一部份，此部份抗辯，並不可取。
3.減少勞動能力損失部分：
(1)原告乙○○因本件事故受有枕骨骨折併軟組織水腫、左側額葉
  顳葉挫傷性顱內出血併硬腦膜下出血、右側額葉顳葉挫傷性顱
  內出血併硬腦膜下出血、嚴重腦水腫、多處擦傷等傷害，雖經
  送醫救治迄今已經診斷為「植物人」，其日後正常生活照顧必
  須全部仰賴他人，精神狀態顯然已達「心神喪失」之程度，無
  自理個人事務之能力，並於95年8 月16日經本院以95年度禁字
  第195 號民事裁定宣告禁治產在案，已完成喪失工作能力等情
  ，為被告所不爭。
(2)原告乙○○主張其受傷前為報社辦事處主任，負責派報業務，
  每派1份報紙，每月利潤為30元，依94年10月之派報量，每月
  約為1,900份，則其利潤為57,000元，且派報業務者，另有宣
  傳單、海報之夾報業務，每月夾報數量約為10萬份，每份利潤
  為0.25元，則夾報利潤為25,000元，原告乙○○每月收入約為
  82,000元，並聲請本院調查每份派報之利潤及原證8之派報量
  為證云云，然被告否認原證8之真正，原告乙○○復未舉證其
  說，自難以原證8作為認定原告派報量之計算依據，準此，原
  告主張每月薪資為82,000元，並無依據，自應以基本工資作為
  本件之計算標準。
(3)行政院於86年10月16日公佈，自86年10月16日實施最低基本工
  資為15,840元，再於96年6 月8 日公佈，自96年7 月1 日實施
  最低基本工資為17,280元，是原告乙○○自94年10月22日起至
  96年6 月30日，每年減少勞動能力損失所得請求之金額，以年
  所得為190,080 元（15,840x12=190,080） ，自96年7 月1 日
  起，每年減少勞動能力損失之金額為207,360 元（17,280x12=
  207, 360），原告係46年10月4 日出生，為48歲，計算至勞工
  基準法第54條規定60歲強制退休時止，尚有12年之勞動年限，
  原告乙○○請求一次給付，應依霍夫曼計算法扣除中間利息後
  ，就減少勞動能力損失計算如下：94年10月22日起至96年6
  月30日止為1.7 年，合計為316,800 元（計算式為年別5%複式
  霍夫曼計算法（第一年不扣除中間利息），其計算式為：[190
  080 *1（此為應受扶養1 年之霍夫曼係數）+190080*0.7* （
  1.00000000-0）]=316800（小數點以下四捨五入）。自96
  年7 月1 日起至106 年10月4 日止為10. 3 年，合計為1,758,
  057 元，計算式為年別5%複式霍夫曼計算法（第一年不扣除中
  間利息），其計算式為：[207360*8.00000000（此為應受扶養
  10年之霍夫曼係數）+207360*0.3*（8.00000000-0.00000000
  ）]=0000000 （小數點以下四捨五入）二者合計為2,074,
  857 元（316,800+1,758,057=2,074,857） ，原告乙○○請求
  勞動能力賠償金額為2,074,857 元部分，為有理由，逾此部份
  應予駁回。
4.精神慰籍金部分：
(1)慰藉金係以精神上所受無形之痛苦為準，非如財產損失之有價
  額可以計算，究意如何始認為相當，自應審酌原告及加害人之
  地位、家況、並原告所受痛苦之程度、與其家屬之關係暨其他
  一切情事，定其數額。（最高法院48年度台上字第798號判例
  意旨參照）。原告乙○○因本件事故受有前揭傷害，目前意識
  呈現喪失狀態、無法說話、雙側肢體癱瘓及萎縮、日常生活完
  全由外籍看護照料，終日臥床、有氣切、賴鼻胃管灌食、大小
  便失禁、意識呈深度嗜睡，語言能力與肢體語言溝通能力均喪
  失，臨床診斷為「植物人」，其日後正常生活照顧必須全部仰
  賴他人，精神狀態顯然已達「心神喪失」之程度，無自理個人
  事務之能力，有本院以95年度禁字第195號民事裁定可按。原
  告乙○○本件事故發生時，年僅48歲，正值壯年，除需面對醫
  療所帶來的痛苦外，其因本件事故無法再從事日常生活及工作
  ，嚴重妨害其家庭生活及精神生活，遺存有顯著中樞神經系統
  機能障害，更對其心理造成重大傷害，影響其終身。本院審酌
  前開原告乙○○受傷情形，及本為報社主任，與妻子已結縭十
  餘年，育有一子，目前於幼稚園就學中，本為家中主要經濟來
  源，目前日常生活卻仍須由他人看護，處境堪憐，名下並無不
  動產，被告丙○○為廚師，工作薪資不定，名下有房地各一筆
  ，有稅務電子閘門財產所得調件明細表（見刑事第一審卷頁
  463 之精神鑑定報告書、本院卷頁23）等兩造經濟能力、身分
  、地位等一切情狀，認原告乙○○主張之精神慰撫金300 萬元
  為適當，應予准許。
(2)不法侵害他人之身體、健康、名譽、自由、信用、隱私、貞操
  ，或不法侵害其他人格法益而情節重大者，被害人雖非財產上
  之損害，亦得請求賠償相當之金額。其名譽被侵害者，並得請
  求回復名譽之適當處分。前項請求權，不得讓與或繼承。但以
  金額賠償之請求權已依契約承諾，或已起訴者，不在此限。前
  二項規定，於不法侵害他人基於父、母、子、女    或配偶關
  係之身分法益而情節重大者，準用之，民法第195 條定有明文
  。原告甲○○為原告乙○○之配偶，已結縭十餘年，育有一子
  ，目前於幼稚園就學中，因乙○○因本件車禍而成為植物人，
  精神及經濟狀況頓失依靠，原告自係基於身分法益而情節重大
  ，原告甲○○請求精神慰撫金於200 萬元部分，為有理由，逾
  此部份，應予駁回。
5.縱上所述，原告乙○○依據侵權行為得請求被告給付9,759,
  989 元（94,483+4,590,649+316,800+1,758,057+3,000,000=
  9,759,989） ，原告甲○○依據侵權行為得請求被告給付200
  萬元，為有理由，逾此部分，應予駁回。
6.債權人向連帶債務人中之一人免除債務，而無消滅全部債務之
  意思表示者，除該債務人應分擔之部分外，他債務人仍不免其
  責任。民法第276 條第1 項定有明文。經查，本件被告與訴外
  人張佳仁為共同侵權行為人為二人，二人為連帶債務人，而原
  告與被告張佳仁達成和解，張佳仁已賠償原告50萬元，有原告
  於刑事庭提出之和解書可按（見刑事第一審卷頁54），原告與
  張佳仁間之和解，並不包括被告部分，因此，原告撤回訴外人
  張佳仁部分之刑事訴訟，並另向被告請求本件損害賠償，足見
  原告僅有對於訴外人張佳仁有免除債務之意思，並無消滅全部
  債務之意思表示，被告不免其責任，原告與張佳仁達成和解且
  清償部分，可免除部分為50萬元，此部份債務均應予扣除，從
  而，原告乙○○請求被告賠償於9,259,989 元部分之範圍內（
  計算式：9,759, 989-500,000=9,259,989），為有理由，逾此
  部份，顯屬無據，應予駁回。
7.綜上述，原告乙○○本於侵權行為之法律關係，請求被告給付
  9,259,989 元，原告甲○○本於侵權行為，請求被告給付2,00
  0,000 元，及均自起訴狀繕本送達翌日即96年2 月4 日起至清
  償日止，按週年利率百分之五計算之利息，洵屬正當，應予准
  許，逾此部分之請求，則屬無據，應予駁回。
六、假執行之宣告：
    原告與被告陳明願供擔保，聲請宣告假執行或免為假執行，
    經核原告勝訴部分，合於法律規定，爰分別酌定相當之擔保
    金額宣告之；原告其餘假執行之聲請，因訴之駁回而失所依
    據，不予准許。
七、本件事證已明，兩造其餘攻擊防禦方法及爭點，核與本件判
    決結果無涉，爰不一一論述。
八、結論：原告之訴為一部有理由，一部無理由，依民事訴訟法
    第385 條第1 項前段、第79條但書，第390 條第2 項、第
    392 條第2 項，判決如主文。
中    華    民    國    97    年    7    月    31    日
                  民事第三庭    法  官  徐玉玲
以上正本係照原本作成
如對本判決上訴，須於判決送達後20日內向本院提出上訴狀
中    華    民    國    97    年    7    月    31    日
                                書記官  翁子婷


司法院資訊處製作；財團法人民間司法改革基金會備份。
